【裁判字號】    89,訴,307
【裁判日期】    890630
【裁判案由】    違反槍砲彈藥刀械管制條例等
【裁判全文】
臺灣屏東地方法院刑事判決                          八十九年度訴字第三七號
    公  訴  人  臺灣屏東地方法院檢察署檢察官
    被      告  甲○○
    指定辯護人  本院公設辯護人  乙○○
右被告因違反槍砲彈藥刀械管制條例等案件，經檢察官提起公訴（八十九年度偵字第
二三七五號），本院判決如左：
    主  文
甲○○未經許可，持有衝鋒槍，處有期徒刑陸年陸月，併科罰金新台幣貳佰萬元，罰
金如易服勞役，以罰金總額與六個月之日數比例折算，褫奪公權陸年；又以加害生命
之事，恐嚇他人致生危害於安全，處有期徒刑捌月；應執行有期徒刑柒年，併科罰金
貳佰萬元，罰金如易服勞役，以罰金總額與六個月之日數比例折算，褫奪公權陸年。
扣案之ＨＫ廠製ＭＰ５Ｋ型口徑九ＭＭ制式衝鋒槍（含彈匣）壹把、九ＭＭ制式子彈
肆拾參顆均沒收。
    事  實
甲○○前有殺人未遂、賭博、妨害自由等前科（不構成累犯），猶不知悔改，先於民
國（下同）八十八年九月間，在高雄縣內門鄉，以新臺幣（下同）八十萬元之價格，
向年籍不詳，綽號「男哥」之人購得編號ＡＣ○○○五五九號ＨＫ廠製ＭＰ５Ｋ型口
徑九ＭＭ制式衝鋒槍一把及九ＭＭ制式子彈五十顆後，均未經許可，無故持有，並將
之藏置於所駕駛之自用小客車內。又於八十九年一月五日凌晨三時許，於酒後持前開
槍械，前往屏東縣土庫村三合路一一八之三一號林勝國所經營之羊肉火鍋店，與林勝
國、林恭玄交談後，竟基於加害林勝國、林恭玄等人生命之恐嚇犯意，持前開衝鋒槍
對空連開多槍後逃逸。嗣於八十九年四月十三日下午五時許，經檢察官指揮內政部警
政署刑事警察局偵一隊及高雄縣警察局湖內分局所組專案小組，在高雄市○○區○○
路、翠華路口拘提到案，並據其供述，在高雄縣內門鄉內東村公墓其陳家祖墳內取出
前開衝鋒槍一支及子彈四十三顆。案經高雄縣警察局湖內分局報告臺灣屏東地方法院
檢察署檢察官偵查起訴。
    理  由
一、訊據被告甲○○固對於右揭時地，以前開金額購買上述扣案槍彈而持有，又在前
    述時間、地點，於與林勝國等人交談後，持前開槍彈對空開槍數次之事實坦承不
    諱，惟辯稱其開槍行為並無恐嚇他人之意等語。然查，被告係於與林勝國、林恭
    玄等人交談後，即持該槍對空開槍多次之事實，已經證人梁宏廣於警訊中指述明
    確，復有ＨＫ廠製ＭＰ５Ｋ型口徑九ＭＭ制式衝鋒槍一把及九ＭＭ制式子彈四十
    三顆扣案為證，而扣案槍彈經送鑑定結果，認均係制式衝鋒槍及子彈，且均具有
    殺傷力，有內政部警政署刑事警察局八十九年四月二十日刑鑑字第四七九九四號
    鑑驗通知書一件在卷可憑；再查，被告亦自承係攜帶上述槍彈與林勝國等人交談
    ，因受人羞辱，心生怨氣，遂即對空開槍，是若被告並無恐嚇林勝國等人之意，
    顯無必要於攜帶槍彈與他人交談，更無理由於交談後隨即對空開槍，而突然持槍
    在他人面前射擊，足對他人生命構成威脅，並使人心生畏怖，此為眾所週知之事
    ，亦顯為被告所明知，詎被告竟持槍於林勝國等人面前射擊，其恐嚇之意圖已經
    明顯，本件事件已臻明確，被告犯行，洵堪認定。
二、查被告所持有之衝鋒槍係ＨＫ廠製ＭＰ５Ｋ型口徑九ＭＭ制式衝鋒槍，故核其所
    為係犯槍砲彈藥刀械管制條例第七條第四項之罪；其持有制式九ＭＭ子彈四十三
    顆之犯行係犯同條例第十二條第四項之罪；又其持槍恐嚇林勝國等人之行為，係
    犯刑法第三百零五條之恐嚇危害安全罪，其以一行為同時恐嚇林勝國、林恭玄二
    人，為想像競合犯，應從一重處斷，；被告以一行為而同時持有前開扣案槍、彈
    ，而犯上開二罪，為想像競合犯，應從一重之未經許可持有制式衝鋒槍罪處斷，
    並與所犯之恐嚇罪分論併罰之，公訴意旨雖認被告之持有前開槍、彈行為，與其
    恐嚇行為間，有方法結果之牽連關係，應為裁判上之一罪，然按，行為人自己持
    有未受允准之軍用槍彈，以之供犯罪之用時，除構成他罪外，並觸犯持有軍用槍
    彈罪。惟該二罪名間，應否適用刑法第五十五條從一重處斷，則視其開始持有之
    原因如何為斷。如早已非法持有該槍彈，嗣後臨時起意攜帶犯罪，則其持有之始
    ，已應論以非法持有軍用槍彈罪，與其後所犯之罪應數罪併罰。設其本未持有槍
    彈，因企圖犯罪始行置備，即係犯一罪之方法後犯他罪，具有刑法第五十五條之
    牽連關係，應從一重處斷（最高法院八十七年度台上字第二三七一號、第三一三
    七號判決要旨參照），則被告所有之前開衝鋒槍及子彈，均是在八十八年九月間
    即購入而持有，已如前述，距被告在八十九年一月間為本件恐嚇犯行，已有四月
    之久，而被告亦自稱其購買上開槍、彈係為供自衛，自難認被告係為犯本件恐嚇
    犯行，始行購置扣案槍、彈，是其恐嚇犯行與持有槍、彈行為即不生牽連犯之裁
    判上一罪關係，附此說明。爰審酌被告前有殺人未遂、賭博、妨害自由等多項前
    科，此有台灣高等法院被告全國前案紀錄表附卷可稽，品行不佳、犯罪動機、目
    的、以持衝鋒槍對空開槍為犯罪手段、被告所持有之槍彈為制式衝鋒槍與子彈，
    威力強大，動輒可使多人喪命或成傷，被告竟然隨身攜帶之，顯然對他人之生命
    及社會之秩序構成重大危害、犯後坦承持有槍彈及對空開槍之犯行，並帶同警方
    起出扣案槍彈，復表悔意之態度等一切情狀，分別量處如主文所示之刑，並定其
    應執行之刑，罰金部分並諭知其易服勞役折算標準，且本院認有必要，爰併予宣
    告褫奪公權六年。扣案之ＨＫ廠製ＭＰ５Ｋ型口徑九ＭＭ制式衝鋒槍（含彈匣）
    一枝及九ＭＭ子彈四十三顆均係違禁物，應依刑法第三十八條第一項第一款之規
    定宣告沒收。
三、另按，槍砲彈藥刀械管制條例第十九條第一項雖規定犯第七條之罪，經判處有期
    徒刑者，應於刑之執行完畢或赦免後，令入勞動場所強制工作，其期間為三年，
    惟大法官會議於八十七年十二月十八日作成釋字第四七一號解釋，認為不問行為
    人有無必要，一律宣付強制工作三年，不合憲法第二十三條所定之比例原則，應
    自該解釋公佈之日起不予適用，是以，犯槍砲彈藥刀械管制條例第十九條所列各
    罪，仍須依個案情節，符合比例原則才能宣告保安處分，至不符合比例原則而應
    宣告保安處分者，則仍應由法院審酌刑法第九十條第一項規定之要件，依職權決
    定是否予以宣告三年以下強制工作處分。本院查，被告雖持有扣案之制式衝鋒槍
    一把及子彈，然除持之為本件對空開槍之恐嚇犯行外，尚查無證據足認被告持有
    該槍、彈期間另曾使用該槍為其他不法行為，另其持有扣案槍、彈之期間僅約四
    月即為警查獲，時間非長，且被告現為公司之負責人，有正當之職業，有其提出
    之營利事業登記證附卷為憑，本院審酌其無故持有上開槍、彈之情節，認為尚無
    庸予以強制工作以資矯正，爰依大法官會議第四七一號解釋意旨，認為不宜宣告
    強制工作，併予敘明。
據上論斷，應依刑事訴訟法第二百九十九條第一項前段，槍砲彈藥刀械管制條例第七
條第四項、第十二條第四項、刑法第十一條前段、第三百零五條、第五十五條、第五
十一條第五款、第三十七條第二項、第四十二條第三項、第三十八條第一項第一款、
罰金罰鍰提高標準條例第二條，判決如主文。
本案經檢察官蔡孟利到庭執行職務。
中      華      民      國      八十九      年    六    月      三十    日
                                      臺灣屏東地方法院刑事第一庭
                                          法  官    莊鎮遠
右正本證明與原本無異。
對於本判決如有不服應於收受送達後十日內向本院提出上訴書狀上訴於台灣高等法院
高雄分院並按他造當事人之人數附具繕本。
                                          書記官   吳光璵
中      華      民      國      八十九      年    七    月      一      日
附錄論罪法條：
槍砲彈藥刀械管制條例第七條
未經許可，製造、販賣或運輸火砲、肩射武器、機關槍、衝鋒槍、卡柄槍
、自動步槍、普通步槍、馬槍、手槍或各類砲彈、炸彈、爆裂物者，處死
刑、無期徒刑或七年以上有期徒刑；處徒刑者，併科新台幣三千萬元以下
罰金。
未經許可，轉讓、出租或出借前項所列槍砲、彈藥者，處無期徒刑或五年
以上有期徒刑，併科新台幣一千萬元以下罰金。
意圖供自己或他人犯罪之用，而犯前二項之罪者，處死刑或無期徒刑；處
徒刑者，併科新台幣五千萬元以下罰金。
未經許可，持有、寄藏或意圖販賣而陳列第一項所列槍砲、彈藥者，處五
年以上有期徒刑，併科新台幣一千萬元以下罰金。
第一項至第三項之未遂犯罰之。
槍砲彈藥刀械管制條例第十二條
未經許可，製造、販賣或運輸子彈者，處一年以上七年以下有期徒刑，併
科新台幣五百萬元以下罰金。
未經許可，轉讓、出租或出借子彈者，處六月以上五年以下有期徒刑，併
科新台幣三百萬元以下罰金。
意圖供自己或他人犯罪之用，而犯前二項之罪者，處三年以上十年以下有
期徒刑，併科新台幣七百萬元以下罰金。
未經許可，持有、寄藏或意圖販賣而陳列子彈者，處五年以下有期徒刑，
併科新台幣三百萬元以下罰金。
第一項至第三項之未遂犯罰之。
中華民國刑法第三百零五條
 (恐嚇危害安全罪)
以加害生命、身體、自由、名譽、財產之事，恐嚇他人致生危害於安全者
，處二年以下有期徒刑、拘役或三百元以下罰金。


司法院資訊處製作；財團法人民間司法改革基金會備份。
